臺灣高等法院刑事判決　　　　　　　　　　　　　　九十三年度上訴字第三三一號
　　上　訴　人
　　即　被　告　甲○○
右上訴人因違反毒品危害防制條例案件，不服臺灣板橋地方法院九十二年度訴字第二
三八四號，中華民國九十二年十二月十九日第一審判決（起訴案號：臺灣板橋地方法
院檢察署九十二年度毒偵字第二三０八號），提起上訴，本院判決如左：
    主  文
上訴駁回。
    事  實
一、甲○○前有過失致死、違反肅清煙毒條例及偽造文書印文罪等犯罪紀錄，執行完
    畢逾五年後，於民國（下同）八十八年間因偽造文書案件，經臺灣高等法院臺南
    分院於八十八年四月二十二日以八十八年度上訴字第三九二號判處有期徒刑十月
    確定，而於八十九年十二月二十一日縮短刑期出監執行完畢（指揮書執行完畢日
    期九十年一月一日；起訴書誤載為八十九年五月二十七日執行完畢）。又於八十
    七年間因施用第二級毒品安非他命案件，經臺灣雲林地方法院於八十七年六月二
    十六日以八十七年度毒聲字第五六號裁定送勒戒處所實施觀察、勒戒後，認無繼
    續施用毒品之傾向，於八十七年九月五日經臺灣雲林地方法院檢察署檢察官以八
    十七年度偵緝字第四四號不起訴處分；嗣復於八十九年間因施用毒品安非他命，
    經臺灣雲林地方法院以八十八年度毒聲字第八０五號裁定送勒戒處所實施觀察、
    勒戒後，認有繼續施用毒品之傾向，經同院以八十八年度毒聲字第一一五０號裁
    定令入戒治處所施以強制戒治，並於八十九年一月二十七日以八十九年度毒聲字
    第一二七號裁定停止戒治，所餘戒治期間付保護管束，於八十九年九月十七日保
    護管束期滿，經臺灣雲林地方法院檢察署檢察官於八十九年十月十九日以八十九
    年度戒毒偵字第一六三號為不起訴處分。詎甲○○竟不知悔改，明知海洛因係毒
    品危害防制條例所明定之第一級毒品，不得非法施用，竟基於施用第一級毒品海
    洛因之犯意，於九十二年七月九日下午五時二十分許在其臺北縣中和市○○路四
    五七號三樓租屋處（起訴書略載為不明處所），以將海洛因與水稀釋混合後注射
    之方式，非法施用第一級毒品海洛因，於甫施打完畢即為警當場查獲，並扣得其
    所有供施用之第一級毒品海洛因一包（毛重三點三公克，包裝重零點三一公克，
    淨重三點一公克，經取樣部分檢驗用罄，餘淨重二點九一公克；純度１４％，純
    質淨重零點四一公克）及注射針筒一支。甲○○並經臺灣板橋地方法院檢察署檢
    察官以係三犯施用毒品，於九十二年九月八日以九十二年度聲戒字第九九０號向
    臺灣板橋地方法院聲請強制戒治，經該院於九十二年十月六日以九十二年度毒聲
    字第二九０二號裁定令入戒治處所施以強制戒治（經於九十三年一月九日因毒品
    危害防制條例修正施行而出所）。
二、案經臺北市政府警察局大安分局報請臺灣板橋地方法院檢察署檢察官偵查起訴。
    理  由
一、右揭上訴人即被告甲○○非法施用第一級毒品海洛因之事實，迭據被告甲○○於
    警詢及偵審中供承不諱在卷，且被告甲○○係於右揭時地甫施打毒品海洛因完畢
    即為警於當場，並經警當場查獲毒品海洛因一包及注射針筒一支扣案﹔而經警採
    集被告甲○○尿液送請臺北市立療養院以酵素免疫學分析法（ＥＩＡ）及薄層層
    析法（ＴＬＣ）檢驗結果，均發現呈海洛因陽性反應，有臺北市立療養院九十二
    年七月二十二日煙毒尿液檢驗報告（檢體編號0000000號）乙紙在卷可稽
    （見偵查卷第四八頁）﹔又扣案之白色粉末一包經送請法務部調查局鑑定結果，
    發現確為第一級毒品海洛因（淨重二點九一公克，包裝重零點三一公克，純度１
    ４％，純值淨重零點四一公克）無誤，亦有該局九十二年八月六日調科壹字第０
    六０００七三六一號鑑定通知書乙紙附卷可按（見偵查卷第四六頁），被告甲○
    ○上揭自白施用毒品海洛因犯行堪認與事實相符，事證明確，被告甲○○犯行，
    應堪認定。
二、查毒品危害防制條例已於九十二年七月九日修正公佈，並於九十三年一月九日生
    效施行，將觀察、勒戒之期間由一個月提高為二個月，並以受處分人受強制戒治
    執行完畢釋放後，五年內再犯該條例第十條之罪者，檢察官即應依法追訴，而非
    如修正前該條例第二十三條第二項規定於受強制戒治後五年內再犯該條例第十條
    之罪者，應先由檢察官聲請法院令入戒治處所施以強制戒治，再行依法追訴，就
    此已受強制戒治後五年內再犯該條例第十條之罪者應如何處理，自以修正後毒品
    危害防制條例第二十三條第二項之規定較為有利，依修正後毒品危害防制條例三
    十五條第一項第三款規定，應適用修正後毒品危害防制條例第二十三條第二項規
    定處理，查本件被告於八十七年間因施用毒品安非他命案件，經臺灣雲林地方法
    院以八十七年度毒聲字第五六號裁定送觀察、勒戒後，認無繼續施用毒品之傾向
    ，經臺灣雲林地方法院檢察署檢察官以八十七年度偵緝字第四四號不起訴處分，
    復於八十九年間因施用毒品安非他命，經該院以八十八年度毒聲字第八０五號裁
    定送勒戒處所實施觀察、勒戒後，認有繼續施用毒品之傾向，復經該院以八十八
    年度毒聲字第一一五０號裁定令入戒治處所施以強制戒治，嗣經裁定停止戒治，
    所餘期間付保護管束，於八十九年九月十七日保護管束期滿，而經臺灣雲林地方
    法院檢察署檢察官以八十九年度戒毒偵字第一六三號為不起訴處分等情，有各該
    裁定書、不起訴處分書、本院被告全國前案紀錄表、臺灣板橋地方法院檢察署刑
    案資料查註紀錄表及全國施用毒品案件紀錄表各乙份附卷可憑，被告前因犯毒品
    危害條例第十條之罪既經強制戒治執行完畢後，五年內再犯同條例第十條之罪，
    自應依法予以追訴，至毒品危害防制條例第十條第一項規定之施用第一級毒品罪
    ，修正前後其犯罪構成要件及所應科處之刑罰均屬相同，依該條例第三十五條第
    一項第三款規定，應適用修正後之規定﹔核被告甲○○所為，係犯毒品危害防制
    條例第十條第一項之施用第一級毒品罪﹔至被告甲○○為施用第一級毒品海洛因
    而持有該毒品海洛因，其持有第一級毒品海洛因之低度行為應為其施用之高度行
    為所吸收，自不另論罪。而查被告甲○○有前揭事實欄所載之前科判決及執行情
    形，有本院被告全國前案紀錄表及臺灣板橋地方法院檢察署刑案資料查註記錄表
    各乙份附卷可按，其於有期徒刑執行完畢後五年內，再犯本件有期徒刑以上之刑
    之罪，為累犯，應依刑法第四十七條之規定加重其刑。原審因而以被告甲○○上
    述犯行，事證明確，援引毒品危害防制條例第十條第一項、第十八條第一項前段
    、刑法第十一條前段、第四十七條及第三十八條第一項第二款之規定，並審酌被
    告素行不佳，犯罪之動機、目的、手段、次數，因而所致生之危害及犯罪後態度
    良好等一切情狀，量處有期徒刑九月，復以扣案之海洛因一包（毛重三點三公克
    、淨重三點一公克、包裝重零點三一公克，經取樣部分檢驗用罄，餘淨重二點九
    一公克；純度１４％，純質淨重零點四一公克）係屬第一級毒品，爰依毒品危害
    防制條例第十八條第一項前段之規定，宣告沒收銷燬之，另扣案之注射針筒一支
    ，係被告甲○○所有供施用毒品海洛因犯罪用之物，而依刑法第三十八條第一項
    第二款之規定宣告沒收，經核認事用法，並無違誤，而查被告甲○○前有多次施
    用毒品前科，經送觀察、勒戒及強制戒治後，猶不知悔改，復於所犯偽造文書罪
    經判處有期徒刑十月執行完畢後，再犯本件最輕本刑有期徒刑六個月以上之施用
    第一級毒品罪，素行不良，原審因而審酌被告甲○○之素行不佳，犯罪之動機、
    目的、手段、所致生之危害及犯罪後之態度等一切情狀，量處有期徒刑九月，洵
    屬允當，被告甲○○上訴意旨指摘原審量刑過重，尚難認有理由，應予駁回。
據上論斷，應依刑事訴訟法第第三百六十八條，判決如主文。
本案經檢察官施慶堂到庭執行職務。
中　　　華　　　民　　　國　　九十三　　年　　　三　　　月　　 十一 　　日
                              臺灣高等法院刑事第三庭
                                  審判長法  官  張　連　財
                                        法  官  林　明　俊
                                        法  官  張  傳  栗
右正本證明與原本無異。
如不服本判決，應於收受送達後十日內向本院提出上訴書狀，其未敘述上訴之理由者
並得於提起上訴後十日內向本院補提理由書（均須按他造當事人之人數附繕本）。
                                        書記官  秦　慧　榮
中　　　華　　　民　　　國　　九十三　　年　　　三　　　月　　 十一 　　日
附錄：本案論罪科刑法條全文
毒品危害防制條例第十條
施用第一級毒品者，處六月以上五年以下有期徒刑。
施用第二級毒品者，處三年以下有期徒刑。
